【裁判字號】    98,勞訴,40
【裁判日期】    990301
【裁判案由】    給付違約金
【裁判全文】
臺灣高雄地方法院民事判決              98年度勞訴字第40號
原      告  金緻品實業有限公司
法定代理人  丙○○
訴訟代理人  乙○○
被      告  甲○○
訴訟代理人  楊譜諺律師
當事人間請求給付違約金事件，本院民國99年2 月4 日言詞辯論
終結，判決如下：
    主    文
原告之訴及假執行之聲請均駁回。
訴訟費用由原告負擔。
    事實及理由
一、原告主張：被告自民國94年5 月間起即於原告門市部擔任黃
    金珠寶銷售人員，兩造並簽訂勞動契約（下稱系爭契約）。
    依系爭契約第3 條之約定，原告得基於「企業經營上所必需
    、不得違反勞動契約、工資及其他勞動條件未作不利之變更
    、調動後工作之工作性質為其體能及技術所能勝任、調動工
    作地點過遠，應予以必要之協助」等法令規範下，調動被告
    之工作地點，被告不得拒絕。詎被告於接獲原告98年2 月19
    日之人事派令後，竟擅離職守，未依規定於98年2 月25日至
    台東分店就職，而危及原告門市專櫃貴重商品安全，造成原
    告人事排班混亂，致原告因緊急調派其他員工接任而受有損
    害。原告為零售業者，員工之頻繁調動實為常態，且於被告
    應徵面試時均已事先告知，並經被告同意後予以僱用。本次
    調動後之工作性質均為黃金珠寶之銷售，並無脫離法令規範
    ，而原告將被告調往台東係為增進其本職學能，被告並曾於
    98年2 月25日上午電話告知將由其父開車搭載前往報到，顯
    見被告已同意調職，且原告有提供房屋及交通津貼，並無變
    相調降被告薪資之情事。被告既無故擅離職守，原告除得依
    勞動基準法第12條第1 項第4 、6 款及系爭契約第14條第1
    項第5 、6 款之規定，於98年2 月27日為終止系爭契約之意
    思表示外，並得依系爭契約第14條第6 項第1 款之約定，請
    求被告應給付原告契約終止前1 年，以各項薪資科目所得總
    額金額2 倍計算之懲罰性違約金共新台幣（下同）641,816
    元。爰依契約第14條第6 項第1 款約定之法律關係提起本訴
    等語。並聲明：被告應給付原告641,816 元，及自起訴狀繕
    本送達翌日起至清償日止，按年息百分之5 計算之利息；願
    供擔保，請准宣告假執行。
二、被告則以：原告於98年2 月19日片面以公告之方式將被告自
    住所地之台北地區調至台東分店，被告於20日知悉後即表示
    反對並曾與原告協商，表示希望能留任台北地區，但未得原
    告之同意；又被告自94年5 月9 日到職起至98年2 月23日離
    職為止之任職3 年多期間，實際領取之每月薪資，除本薪17
    ,000元外並均有津貼5,000 元之補助，固定薪資均為22,000
    元，原告竟又於同年月23日稱其因需提供被告宿舍及交通津
    貼並因配合台東當地之物價及薪資水準，而片面將被告之5,
    000 元津貼取消，將被告之薪資自22,000元調降為17,300元
    ；且至同年月23日為止，原告仍未為被告於台東地區覓得住
    宿地點（與被告互調原本任職於台東分店之員工楊依潔本為
    台東人，原告公司原本並未準備宿舍）。原告公司上開未徵
    得被告同意，即片面調動被告之工作地點，並調降被告薪資
    ，且未給與被告合理申辯機會之行為，顯已構成勞動基準法
    第14條第1 項第6 款之要件，對被告之勞動條件為不利益之
    變更，被告乃於98年2 月25日向原告表示終止勞動契約，系
    爭契約既經被告合法終止，原告嗣後再為終止契約及違約金
    之請求即無理由等語，資為抗辯。並聲明：駁回原告之訴；
    如受不利判決，願供擔保請准宣告免為假執行。
三、兩造爭執與不爭執事項：
（一）不爭執部分：
  １、兩造確有簽訂系爭契約；系爭契約第14條第6 項第1 款約
      定，被告如有該條規定之違約情事，應給付原告契約終止
      前1 年，以各項薪資科目所得總額金額2 倍計算之懲罰性
      違約金。並有系爭契約在卷可稽（調解卷第6 頁以下）。
  ２、被告離職前一年之薪資共為320,908 元，依系爭契約上開
      約定之2 倍計算之違約金為641,816 元。並有被告97年2
      月至98年1 月之薪資明細在卷可稽（卷第11頁）。
  ３、被告離職前之月薪為本薪17,000元，及津貼5,000 元。
（二）爭執部分：
  １、被告終止兩造間之勞動契約是否合法？
  ２、原告依勞動基準法第12條第1 項第4 、6 款、勞動契約第
      14條第1 項第5 、6 款終止兩造間之勞動契約，並請求違
      約金是否有據?
四、被告終止兩造間之勞動契約是否合法？
（一）按「有左列情形之一者，勞工得不經預告終止契約：...
      六、雇主違反勞動契約或勞工法令，致有損害勞工權益之
      虞者。」，勞動基準法第14條第1 項第6 款定有明文。次
      按「工作場所及應從事之工作有關事項，應於勞動契約內
      訂定之，勞基法施行細則第七條第一款定有明文。嗣後資
      方如因業務需要而變動勞方之工作場所及工作有關事項時
      ，除勞動契約已有約定，應從其約定外，資方應依誠信原
      則為之，否則，應得勞方之同意始得為之。」，有最高法
      院96年度台上字第2749號判決之意旨可資參照。
（二）經查：
  １、本件被告之住所係位於台北縣土城市○○街79號4 樓，其
      係居住於台北地區，而非居住於台東地區，其住所地、家
      人、親朋好友、人脈及人際關係、同事等均在台北地區，
      以被告從事銷售原告公司金飾工作之性質，自以在台北地
      區任職始有利於被告業績之拓展及原告公司產品之銷售。
      另被告自94年5 月9 日受僱於原告後，原告就被告職務之
      安排及動調，係安排被告先任職於於原告之台北中崙分店
      （地址：台北市○○路○ 段306 號），後於95 年4月調動
      至碧潭分店（地址：台北縣新店市○○路22號），95年6
      月又調回中崙分店，96年4 月又調動至碧潭分店，96年5
      月又調動至景平店（地址：台北縣中和市○○路182 號）
      ，96年7 月又調動至中崙分店，96年11月又調動至內湖分
      店（地址：台北市○○區○○路1 段188 號），97年1 月
      又調回中崙分店，97年2 月又調至景平分店，97年10月調
      動至碧潭分店服務至離職為止，為原告所不爭執之事實，
      故被告任職於原告之3 年9 個月期間內，調動雖高達9 次
      ，但均是於被告住所地附近之台北地區調動，自堪認原告
      亦認被告在台北地區任職，始係有利於被告及原告雙方。
      而本件原告係以：「因為被告這幾年的績效都是原告公司
      全部員工績效排行的最後面幾名，公司希望能讓被告脫離
      現況給被告新的磨練。」（見第47頁以下之98年11 月12
      日言詞辯論筆錄）云云等未合理說明其調動必要性及合理
      性之理由，未得被告之同意，即片面將被告調離其多年來
      已熟悉之住所地、家人、親朋好友、人脈及人際關係、同
      事等有利於被告工作環境及機會之台北地區，並調至人生
      地不熟之偏遠台東地區，並致其受有因此減少5,000 元津
      貼之不利益，其調動顯然欠缺調動職務之必要性及合理性
      ，亦不符合被告之期待，自難認係出於誠實信用之方法，
      而非被告於任職之初所能預見，亦非可認被告於簽訂系爭
      契約時已概括同意原告之此職務調動權，殊不合於勞基法
      施行細則上開規定之本旨，自應認原告有違反勞動契約及
      上開勞工法令之規定，致有損害被告權益之虞之情事。
  ２、又「工資：謂勞工因工作而獲得之報酬；包括工資、薪金
      及按計時、計日、計月、計件以現金或實物等方式給付之
      獎金、津貼及其他任何名義之經常性給與均屬之。」，勞
      動基準法第2 條第3 款亦有明文。查被告自94年5 月9 日
      到職起至98年2 月23日離職為止，其任職之3 年9 個多月
      期間，所領取之每月薪資除本薪17,000元外，並均有津貼
      5,000 元之補助，為原告所不爭執之事實，並有被告提出
      之薪資單（卷第17-22 頁）及原告所提出之被告97年2 月
      至98年1 月薪資明細在卷可稽（卷第11頁），自足認屬實
      。依上開法條之規定，此5,000 元津貼，既是於被告任職
      長達3 年9 個多月期間，每月均可領取之經常性給與，自
      應認係屬被告所得領取之工資。原告既未得被告之同意，
      逕行公告將原告調動至台東，而片面將被告之5,000 元津
      貼取消，將被告之薪資自22,000元調降為17,300元，自亦
      有違反勞動契約及上開勞工法令，致有損害被告權益之虞
      之情事。
  ３、原告雖主張被告曾於98年2 月25日上午打電話告知原告公
      司之主管，表示將由其父開車搭載前往台東報到，顯見被
      告已同意調職云云，惟為被告所否認，原告自應舉證以實
      其說，惟原告僅空言主張，並未舉證以實其說。另依兩造
      於台北縣勞資權益維護促進會處理勞資爭議協調會之會議
      紀錄（卷第24頁）所載，被告係於98年2 月24日即向該會
      申請調解，並已表明終止系爭契約且要求原告須給付資遣
      費及預告工資之意旨；並另於同日（98年2 月24日）再以
      台北縣郵局板橋30支局第50號存證信函通知原告公司終止
      勞動契約，有存證信函在卷可稽（卷第23頁）等情形，被
      告既已於98年2 月24日即向原告表明終止勞動契約，豈有
      再於98年2 月25日向原告表示同意調動至台東地區之理。
      故原告之此部份主張，自不足採信。
  ４、綜上，原告公司上開未徵得被告同意，即片面調動被告之
      工作地點，並調降被告之薪資，對被告之勞動條件已為不
      利益之變更，而有損害被告權益之情事，顯已違反勞動基
      準法第14條第1 項第6 款之上開規定，則被告於98年2 月
      24日向原告表示終止勞動契約，並經原告於98年2 月25日
      收受，系爭契約自已合法終止。
五、原告依勞動基準法第12條第1 項第4 、6 款、勞動契約第14
    條第1 項第5 、6 款終止兩造間之勞動契約，並請求違約金
    是否有據?
    系爭契約既經被告於98年2 月25日合法終止，則被告嗣後再
    於98年2 月27日以被告無故擅離職守為由，依勞動基準法第
    12條第1 項第4 、6 款及系爭契約第14條第1 項第5 、6 款
    之規定終止系爭契約，及依系爭契約第14條第6 項第1 款之
    約定，請求被告應給付上開違約金，即無理由。
六、綜上所述，本件原告之訴，為無理由，應予駁回。
七、本件事證及法律關係已臻明確，兩造其餘主張、陳述及舉證
    ，核與判決結果不生影響，爰不一一論列，附此敘明。
八、原告之訴既經駁回，則其假執行之聲請，即失所附麗，應併
    予駁回。
九、訴訟費用負擔之依據：民事訴訟法第78條。
中    華    民    國    99    年    3     月    1     日
                  民事第四庭法  官  郭文通
正本係照原本作成。
如對本判決上訴，須於判決送達後20日內向本院提出上訴狀。
中    華    民    國    99    年    3     月    1     日
                            書記官  黃琬婷

司法院資訊處製作；財團法人民間司法改革基金會備份。
